臺灣嘉義地方法院民事判決　九十二年度訴字第五六四號
　　原　　　告　田德交通有限公司
　　法定代理人　己○○
　　原　　　告　協盟交通有限公司
　　　　　　　　　　　　設嘉義.
　　法定代理人　丁○○　住同右.
　　右　二　人
　　訴訟代理人　蔡碧仲律師
　　　　　　　　涂愛紳律師
　　　　　　　　汪玉蓮律師
　　右　一　人
　　複　代理人　戊○○律師
　　　　　　　　周欣怡律師
　　　　　　　　丙○○　住嘉義.
　　　　　　　　吳碧娟律師
　　被　　　告　辛○○　住雲林.
　　　　　　　　乙○○　住彰化.
　　　　　　　　庚○○　住嘉義.
　　　　　　　　甲○○　住臺北.
右當事人間請求損害賠償事件，於民國九十三年七月二十一日經言詞辯論終結，本院
判決如左：
    主    文
原告之訴及假執行之聲請均駁回。
訴訟費用由原告負擔。
    事實及理由
一、被告庚○○未於言詞辯論期日到庭，核無民事訴訟法第三百八十六條各款所列情
    形，爰依原告之聲請，由其一造辯論而為判決。
二、本件原告起訴主張：訴外人葉建弘及何民裕原係訴外人臺灣化學塑膠纖維股份有
    限公司（下簡稱臺化公司）品管科科員，與原告田德交通有限公司所僱用之司機
    王銘德於民國九十一年五月三十一日至六月十七日期間，利用職務上之機會，分
    次竊取臺化公司所有未上市之ＡＢＳ塑膠顆粒（下簡稱ＡＢＳ），共計三萬四千
    八百七十五公斤。原告田德交通有限公司、協盟交通有限公司及訴外人兩欣企業
    有限公司因上開竊盜案，各賠償臺化公司新臺幣（下同）一百三十萬二千一百八
    十八元、七十八萬一千三百十三元及五十二萬零八百七十五元，因而臺化公司將
    遭竊之ＡＢＳ總計三萬四千八百七十五公斤所有權以及對侵權行為人請求損害賠
    償之權利，讓與原告及兩欣企業有限公司。詎被告辛○○明知前揭ＡＢＳ係來歷
    不明之贓物，竟仍牙保其中二萬七千公斤ＡＢＳ予被告庚○○，被告庚○○再轉
    售予被告乙○○，被告乙○○則於九十一年六月十七日將其中五千公斤ＡＢＳ轉
    售予被告甲○○。被告辛○○明知贓物而牙保，被告乙○○、庚○○、甲○○均
    明知贓物而故買，乃共同使原告難於追及或回復，其等就原告之損害應連帶負賠
    償責任。本件ＡＢＳ之市價，有每公斤三十六點五元、三十七點五元、三十八元
    三種單價，平均價格為三十七點三元，依此計算，原告受有損害共計一百萬七千
    一百元（計算式：37.3x27000=0000000）。其中，因訴外人葉建弘、何民裕、王
    銘德三人已賠償原告八十五萬元，是被告辛○○、乙○○、庚○○、甲○○就原
    告未獲填補之損失即十五萬七千一百元部分（計算式：0000000-000000=157100
    ），應負連帶賠償責任。為此，本於侵權行為之法律關係，請求判決被告應連帶
    給付原告十五萬七千一百元，及自起訴狀繕本送達翌日起至清償日止，按週年利
    率百分之五計算之利息。原告並陳明願供擔保，請求准為假執行之宣告。
三、被告均請求判決駁回原告之訴，至其答辯理由部分，則分別為：
（一）庚○○辯稱：其僅幫忙被告辛○○尋找買主而已，並無其他不法行為等語。
（二）被告辛○○辯稱：其雖牙保臟物ＡＢＳ二萬七千公斤，然其中五千公斤業經查
      獲並領回，不應計算在原告損失之內，是損害應以二萬二千公斤計算。原告由
      葉建弘、王銘德、何民裕所獲賠償，已超過其二萬二千公斤ＡＢＳ之損失，不
      應再要求被告連帶賠償等語。
（三）被告乙○○辯稱：被告等均不知系爭ＡＢＳ係贓物等語。
（四）被告何丁財辯稱：其僅購買五公噸ＡＢＳ，且已由臺化公司領回，無須再賠償
      原告等語。
四、原告主張原臺化公司職員葉建弘、何明裕與原告田德交通有限公司司機王銘德共
    同竊盜原屬臺化公司所有之三萬四千八百七十五公斤ＡＢＳ，其中二萬七千公斤
    部分即為本件爭訟之標的，以及原告與兩欣企業有限公司賠償臺化公司損失後，
    臺化公司將該ＡＢＳ所有權及請求侵權行為損害賠償之權利讓與原告與兩欣企業
    有限公司等情，除據原告提出移轉債權證明書、承諾書為證外，亦為被告所不爭
    執，應堪信為真實。然原告主張因前開竊盜事件及被告等人牙保或故買贓物行為
    ，而受有一百萬七千一百元損失，僅其中八十五萬元部分經葉建弘、何民裕、王
    銘德賠償，其餘十五萬七千一百元部分應由被告負連帶賠償責任等情，則為被告
    所否認，並以前詞置辯。按關於侵權行為賠償損害之請求權，以被害人實際上受
    有損害為成立要件，而損害賠償之範圍，應以被害人實際所受損害為衡，此觀民
    法第一百八十四條、第二百十六條第一項規定自明。是姑不論原告主張被告等人
    牙保或故買贓物之事實，是否屬實，以及原告受讓之所有權及請求損害賠償之權
    利，是否即三萬四千八百七十五公斤ＡＢＳ之全部，倘原告並無損害或損害業經
    填補，即不得再請求被告連帶賠償其損害。經查：
（一）原告雖主張系爭二萬七千公斤ＡＢＳ之價值應依每公斤三十七點三元之單價計
      算，並舉證人即臺化公司員工徐進國為證，惟該證人到庭係證稱臺化公司經盤
      查結果，共遭竊三萬四千八百七十五公斤，市價為每公斤三十六點五元者少一
      萬二千三百七十五公斤、每公斤三十七點五元者少九千公斤、每公斤三十八元
      者少一萬三千五百公斤，至於系爭二萬七千公斤ＡＢＳ部分，不知單價各為若
      干等語（見本院卷第一七五頁），是依原告所舉證人之證詞，僅能證明三萬四
      千八百七十五公斤之ＡＢＳ有前列三種市價，尚無法認定系爭二萬七千公斤之
      ＡＢＳ之單價各若干元，是尚難以原告所指平均單價每公斤三十七點三元計算
      總價值。
（二）此外，系爭二萬七千公斤之ＡＢＳ當中，被告甲○○所購買之五十公斤部分業
　　　經警方查扣，並已由臺化公司領回，此為兩造所不爭執。則原告雖主張已就該
　　　五公斤ＡＢＳ部分賠償臺化公司損失，而受有損害，然原告所指之此部分損害
　　　，究屬原告與臺化公司間就該五公斤ＡＢＳ部分之私權關係，要難以原告已賠
　　　償臺化公司該五公斤ＡＢＳ為由，即要求被告就該部分負連帶賠償責任。
（三）依前所述，則關於系爭ＡＢＳ之價值，就數量而言，僅能依二萬二千公斤為計
      算，就市價而言，原告尚難證明系爭ＡＢＳ各單價若干。是關於總價值之認定
      ，僅能計算該二萬二千公斤ＡＢＳ至少具有之價值，亦即，系爭二萬二千公斤
      之ＡＢＳ中，單價每公斤三十六點五元部分，依該單價本件失竊總數一萬二千
      三百七十五公斤計算；每公斤三十七點五元部分，依該單價本件失竊總數計九
      千公斤計算；每公斤三十八元部分，依該單價失竊數六百二十五公斤（
      00000-00000-0000=625）計算。綜上核計，原告能證明者，僅系爭二萬二千公
      斤ＡＢＳ之價值，合計為八十一萬二千九百三十八元（計算式：
      36.5x12375+37.5x9000+38x625=812938，元以下四捨五入）。
四、綜上，不問本件被告是否有原告所指牙保或故買贓物侵權行為，以及原告自臺化
    公司受讓之權利範圍是否包含三萬四千八百七十五公斤ＡＢＳ全部，本件原告僅
    能證明系爭ＡＢＳ有二萬二千公斤ＡＢＳ無法追復，市價合計為八十一萬二千九
    百三十八元。而訴外人葉建弘、王銘德、何明裕業已賠償原告八十五萬元等情，
    亦為兩造所不爭，則原告所受賠償，已超過本件二萬二千公斤ＡＢＳ之總值，應
    認原告本件損害範圍均已得到賠償，自無由另外請求被告連帶賠償。其假執行之
    聲請亦因訴之駁回而失所依附，應併予駁回。
五、本件事證已臻明確，兩造其餘攻擊防禦方法及所為舉證，核於本判決結果不生影
    響，爰不另一一論述，附此敘明。
據上論結，原告之訴為無理由，依民事訴訟法第三百八十五條第一項前段、第七十八
條，判決如主文。
中　　　華　　　民　　　國　　九十三　　年　　　八　　　月　　　四　　　日
~B臺灣嘉義地方法院民事第一庭
~B　　審判長法官　曾文欣
~B　　　　法　官　鄭雅文
~B　　　　法　官　鄧晴馨
右為正本係照原本作成
如對本判決上訴須於判決送達後二十日內向本院提出上訴狀
中　　　華　　　民　　　國　　九十三　　年　　　八　　　月　　　九　　　日
~B　　　　書記官　楊國色
